【裁判字號】    99,台上,4424
【裁判日期】    990715
【裁判案由】    妨害自由等罪
【裁判全文】
最高法院刑事判決            九十九年度台上字第四四二四號
上  訴  人  甲○○
上列上訴人因妨害自由等罪案件，不服台灣高等法院台中分院中
華民國九十九年五月四日第二審判決（九十九年度上訴字第五二
四號，起訴案號：台灣彰化地方法院檢察署九十八年度偵字第四
五八三、五六九九號），提起上訴，本院判決如下：
    主  文
上訴駁回。
    理  由
一、私行拘禁罪部分
按刑事訴訟法第三百七十七條規定，上訴於第三審法院，非以判
決違背法令為理由，不得為之。是提起第三審上訴，應以原判決
違背法令為理由，係屬法定要件。如果上訴理由書狀並未依據卷
內訴訟資料，具體指摘原判決不適用何種法則或如何適用不當，
或所指摘原判決違法情事，顯與法律規定得為第三審上訴理由之
違法情形，不相適合時，均應認其上訴為違背法律上之程式，予
以駁回。本件原判決撤銷第一審關於論處上訴人甲○○私行拘禁
部分之不當判決，改判仍論處其私行拘禁罪刑，已詳敘所憑之證
據及認定之理由，並對上訴人否認犯罪之辯詞，如何不足採信，
證人粟鈺興之部分證詞，如何不足為其有利之證明，均已依據卷
內資料，詳予指駁說明，從形式上觀察，並無任何違背法令之處
。查證據之取捨及事實之認定，為事實審法院之職權，茍其判斷
無違經驗法則或論理法則，即不能任意指為違法。原判決依憑上
訴人之部分自白，證人粟鈺興、張哲榮之指證，扣案之手銬、鐵
鍊等證據調查之結果，綜合研判，認定上訴人為避免粟鈺興脫逃
，以利其順利詐領保險金，竟以手銬、鐵鍊鎖住粟鈺興之四肢，
將其反鎖於「三育泡沫飲料店」二樓內，以剝奪其行動自由；並
敘明粟鈺興右眼失明、左眼視力不佳，生活無以為繼，上訴人僅
願提供反鎖房屋或狗籠等場所予以留置，共同正犯吳俊傑復對粟
鈺興嚇稱：「要不就去住狗籠、要不就去拜託甲○○讓你住」等
語，難認粟鈺興係自願同意上訴人對伊為上開拘禁行為。所為證
據之取捨及判斷，無違經驗法則及論理法則，自不得指為違法；
而量刑輕重，係屬事實審法院得依職權自由裁量之事項，苟以行
為人之責任為基礎，斟酌刑法第五十七條各款所列情狀而未逾越
法定刑度，不得遽指為違法。原審於量刑時，已具體審酌上訴人
為貪圖鉅額保險金，竟對弱勢人士加工自傷並將其長期拘禁，手
段殘忍等一切情狀，在法定刑範圍內科處刑罰，所為量刑職權之
行使，亦無不合。上訴意旨未依據卷證資料，具體指摘原判決如
何違背法令，置原判決之論敘於不顧，仍執陳詞，再為事實上之
爭辯，並對原審採證認事量刑之職權行使，任意指摘，難謂已符
合首揭法定上訴要件，其上訴違背法律上之程式，應予駁回。
二、加工自傷罪及詐欺取財罪部分
按刑事訴訟法第三百七十六條所列各罪之案件，經第二審判決者
，不得上訴於第三審法院，法有明文。上訴人另犯成年人與少年
共同得他人承諾傷害成重傷、成年人與少年共同詐欺取財未遂及
共同詐欺取財罪部分，原審係分別依刑法第二十八條、第二百八
十二條前段、第三百三十九條，兒童及少年福利法第七十條第一
項前段論處罪刑，核屬刑事訴訟法第三百七十六條第一、四款之
案件，依首開說明，既經第二審判決，自不得上訴於第三審法院
，上訴人就此等部分復提起上訴，顯為法所不許，其上訴為不合
法，應併予駁回。
據上論結，應依刑事訴訟法第三百九十五條前段，判決如主文。
中    華    民    國  九十九  年    七    月   十五   日
                      最高法院刑事第十庭
                          審判長法官  花  滿  堂
                                法官  黃  正  興
                                法官  陳  東  誥
                                法官  林  錦  芳
                                法官  洪  昌  宏
本件正本證明與原本無異
                                      書  記  官
中    華    民    國  九十九  年    七    月   十九   日
                                                      K

司法院資訊處製作；財團法人民間司法改革基金會備份。
